最高法院民事判決　　　　　　　　　　　　　　　　八十八年度台上字第二六一號
　　上　訴　人　甲○○
　　　　　　　　即高速水電土木裝潢工程行
　　被 上訴 人　乙○○
右當事人間請求給付工程款事件，上訴人對於中華民國八十七年九月二十二日台灣高
等法院第二審更審判決（八十六年度上更(三)字第五○二號），提起上訴，本院判決如
左：
    主  文
原判決除假執行部分外廢棄，發回台灣高等法院。
    理  由
本件上訴人主張：被上訴人於民國八十一年十月間，委託伊就其坐落台北市○○路二
三號二、三樓及台北市○○○路二○號房屋為水電裝潢工程，報酬係按實際進貨之材
料數量及進場施工之工人薪資計算。伊已依約進行施工，被上訴人除支付部分材料費
及工資外，尚欠伊新台幣（下同）七十八萬三千四百九十五元，扣除伊向被上訴人購
買金鎖鏈一條二萬八千元外，尚欠七十五萬五千四百九十五元，迭經催討無著等情。
求為命被上訴人如數給付及加算法定遲延利息之判決。
被上訴人則以：上訴人所提出估價單，未經伊簽認，所載內容不實。又本件係承攬性
質，伊已付清工程款等語。資為抗辯。
原審將第一審所為上訴人勝訴之判決予以廢棄，改判駁回上訴人之訴，無非以：查，
上訴人主張之事實，固據其提出台灣台北地方法院八十一年度訴字第三一二五號民事
判決、被上訴人存證信函、估價單、錄音譯本等為證，被上訴人雖承認上訴人曾為其
裝潢屬實，但否認與上訴人間，有僱傭及委任關係，並以前詞置辯。經查，工資部分
：按僱傭契約依民法第四百八十二條之規定，係以約定受僱人於一定或不定之期限內
，為僱用人服勞務，僱用給與報酬為其成立要件，就此成立要件言之，僱傭契約在受
僱人一方，僅止於約定為僱用人供給一定之勞務，即除供給一定勞務之外，並無其他
目的，在僱用人一方，亦僅約定對於受僱人一定勞務之供給而與以報酬，縱使受僱人
供給之勞務不生預期之結果，仍應負給與報酬之義務，此為其所有之特徵（最高法院
四十五年台上字第一六一九號判例參照）。本件上訴人請求被上訴人所給付之工資，
係指上訴人自行所僱用，到施工地點，為被上訴人從事裝潢工作之工人僱用費用而言
。是其僱傭關係係存在於上訴人與工人之間，被上訴人與工人間並無任何契約關係，
至為明顯。故上訴人本於僱傭關係，請求被上訴人給付僱工之工資，於法無據。況上
訴人主張其僱傭關係，究竟僱用何人、工作日數、工資金額若干﹖既無工資收據或薪
資扣繳憑單等原始憑證，足供證明，是其主張亦無可採。材料費部分：按當事人主張
有利於己之事實者，就其事實有舉證之責任，民事訴訟法第二百七十七條，定有明文
。查，本件上訴人請求被上訴人給付之材料費部分，上訴人既主張本於委任關係，依
被上訴人之委任代為購買，則每購買任何材料，自均應有購買憑證，資為證明。惟上
訴人並未提出任何購買憑證，而僅提出自己所作之估價單。故被上訴人抗辯：此估價
單係上訴人單方所制作，上訴人首應就估價單之真正負舉證責任。上訴人主張，被上
訴人委託其代購材料，然從未見上訴人提出任何收據或發票證明工程進行時之實際情
形，上訴人既執該估價單向被上訴人請求給付系爭工程款，自應就估價單內容之真正
負舉證責任。被上訴人於工程進行初期雖曾付款，實乃信任上訴人而允其所求，上訴
人提出之估價單，均係自行書寫，且未舉證證明所載內容實在，是其空言據以請求，
顯不可採等語，非無理由。至於八十一年十一月十三日錄音之內容（譯本），只係就
裝潢工程，要繼續或停工之協調過程，對工料費價錢高低之爭執，並不能證明全部工
程之工資或材料費，是上訴人所提之估價單、錄音譯本，不足為材料費證明之用。證
人即工地領班周建清雖證稱：「成都路、陽明山工地是我們代工代料，照實做的人工
及材料來向他們收取工資」，「但我有計算人工日數及材料給老板，老板計算的應該
沒有錯，材料是直接送到工地」等語，然亦不知究竟僱用幾個工人、工資多少元；何
人送來材料、金額若干、何人簽收，是其證言並不足使上訴人主張之事實明顯，是其
主張核無可取。而永豐建材行徐再傳出具之證明書，只證明：「……本行確實售予建
材及五金，如磁磚、水泥、水電材料及衛浴設備等零件……」，既無數量，亦無金額
，已不足供證明之用，且果若如此，則每次購買材料時，必定有開具統一發票，如係
免開統一發票之行號，亦應出具購買之收據，上訴人既提不出統一發票或收據之原始
憑證，自不能憑該證明書，證明其主張為真正，上訴人此部分之請求，亦無可採。被
上訴人雖已付八十一萬五千多元，但本件請求部分，上訴人既未能舉證以實其說，被
上訴人拒絕付款，上訴人自不得以被上訴人前曾付款，作為本件未能舉證之飾詞。綜
上，被上訴人辯稱，兩造間係承攬關係，而工作並未完成，業經給付承攬報酬八十一
萬五千餘元等語，應屬可信。從而，上訴人本於僱傭及委任之法律關係，請求被上訴
人給付七十五萬五千四百九十五元本息，於法無據，不應准許等詞。為其判斷之基礎
。
查，本件上訴人主張：伊係為被上訴人服勞務，伊向被上訴人請款，係就材料及工人
薪資成本大約加一成請款，工人再向伊領取工資。估價單上載明請款之內容除材料款
外，即屬工資款。被上訴人係僱主，伊為受僱人，而伊所請之工人如周建清、林祺昌
等人，係向伊領取工資，乃為伊服勞務之履行輔助人或代理人等語（見原審更(三)卷二
四頁正、反面、六九頁反面）。上訴人就此部分係請求其為被上訴人服勞務之工資款
（即估價單上所載，除材料款以外之款項），原審未就上訴人所為主張予以調查審認
，而僅泛言本件上訴人請求被上訴人所給付之工資，係指上訴人自行所僱用，到施工
地點，為被上訴人從事裝潢工作之工作僱用費用而言，是其僱傭關係存在於上訴人與
工人間，與被上訴人無涉，自屬可議。又上訴人於八十三年三月七日曾提出錄音帶及
其譯文各一件（見原審上字卷四九頁以下），證人吳禮義亦作證證明該錄音帶為真正
（見原審上字卷七四頁反面、七五頁正面）。經核該錄音帶中，上訴人之代理人李丁
四稱：「開工至今還未請半毛錢、材料款。我沒有那麼多本錢為你墊材料錢」、「材
料錢我早墊給廠商」各等語（見原審上字卷五二頁反面、五九頁反面），則材料部分
既由上訴人墊給廠商，上訴人主張該部分之法律關係為委任關係，是否全無可採，是
否即為被上訴人所主張之承攬關係，即有再事查明之必要。原審未遑為之，即謂此部
分應如被上訴人所辯之承攬關係，尚嫌速斷。又依前開錄音內容以觀，上訴人稱：「
帳單（指估價單）早已給你了，總共還有七十幾萬」，被上訴人稱：「對啦！但是要
再重新算過，砂不可以每米算一千八百元，太貴了」、「你看看這些帳單的價格，到
現在我都還保存好好的。……」（見原審上字卷五四頁反面、五六頁反面）等語，
此，上訴人似確有為被上訴人代墊材料費，被上訴人僅對其價格有所爭執而已，原審
非不能就此詳加調查，原審僅以上訴人未能提出統一發票或收據之原始憑證，即為不
利於上訴人之判斷，亦屬可議。上訴論旨，指摘原判決違背法令，求予廢棄，非無理
由。
據上論結，本件上訴為有理由。依民事訴訟法第四百七十七條第一項、第四百四七十
八條第一項，判決如主文。
中      華      民      國    八十八    年      二      月       五     日
                              最高法院民事第三庭
                                  審判長法官  朱  建  男
                                        法官  曾  煌  圳
                                        法官  許  澍  林
                                        法官  鄭  玉  山
                                        法官  蘇  茂  秋
      右正本證明與原本無異
                                              書  記  官
中      華      民      國    八十八    年      二      月    二十六    日
